臺灣高等法院刑事判決　　　　　　　　　　　　　　九十年度上易字第一四二六號
　　上　訴　人　臺灣臺北地方法院檢察署檢察官
　　被　　　告　甲○○
右上訴人因被告竊盜案件，不服臺灣臺北地方法院八十八年度易字第一五九五號，中
華民國九十年二月十五日第一審判決（起訴案號：臺灣臺北地方法院檢察署八十七年
度偵字第二四六七八號），提起上訴，本院判決如左：
    主  文
原判決撤銷。
甲○○意圖為自己不法之所有，而竊取他人之動產，累犯，處有期徒刑陸月，如易科
罰金以參佰元折算壹日。
    事  實
一、甲○○曾於民國八十五年間，因偽造文書等案件，為臺灣臺北地方法院判處應執
    行有期徒刑一年四月確定，於八十七年一月七日執行完畢，仍不知悔改，因其曾
    於萊爾富便利商店任職店員，竟意圖為自己不法之所有，於八十七年十一月二十
    二日凌晨二時三十分許，進入台北市○○區○○路五八二號萊爾富便利商店內，
    先向該店店員乙○○佯稱其係萊爾富便利商店之稽核，雙方聊天至同日凌晨四時
    三十分許時，乃要求乙○○至南京東路萊爾富商店取盤點機進行盤點，乙○○不
    疑有他，乃前往取盤點機，留甲○○一人於店內，甲○○隨即竊取店內現金新臺
    幣（下同）七千九百零八元、白長壽香煙十七條、百樂門牌香煙三條、大衛牌香
    煙二條、七星牌香煙一條（起訴書漏載）、三五牌香煙一條、卡迪爾牌香煙三條
    、ＹＳＬ牌香煙二條及藍星牌香煙一條得手後離去，乙○○於三十分鐘後返回店
    內始知被竊。
二、案經臺北市政府警察局中山分局報告臺灣臺北地方法院檢察署檢察官偵查起訴。
    理  由
一、訊之被告甲○○矢口否認有右揭犯行，辯稱：伊當天只是去萊爾富超商買泡麵吃
    ，有端到店外吃，沒有多久即坐伊朋友之車離開云云。經查：
  (一)被告雖於原審調查中辯稱：為警方刑求，警訊筆錄不實在云云，惟被告不但未提
    出遭刑求之受傷證明，而且證人即承辦之臺北市政府警察局中山分局大直派出所
    警員蔡榮壬於原審調查中堅決否認有刑求被告之事實；又原審調取警訊錄音帶於
    八十九年七月二十八日上午十時許勘驗結果，固顯示錄音內容與筆錄記載幾乎完
    全相同，發現被告自白之聲音段落固定，語調平板，筆錄換面時並有停頓空檔與
    翻動紙張聲音，極似逐字朗讀而與一般詢答情形有間，其中並有警員提示筆錄記
    載內容聲音，有該警訊錄音帶一只及勘驗筆錄一份在卷可憑（參見原審卷第一一
    九頁），然上開錄音之內容並無顯示被告有遭刑求之情形，且被告於原審調查中
    否認證人蔡榮壬即為刑求之警員（參見原審卷第二○五頁），而證人蔡榮壬確為
    詢問被告之警員，此有臺北市政府警察局中山分局大直派出所八十七年十一月二
    十二日警訊筆錄在卷（參見原審卷第五頁）可憑，是被告上開所辯遭警方刑求，
    警訊筆錄不實在云云，並無實據，尚難採信，而該警訊筆錄既無證據證明有非法
    取供之情形，又有被告簽署捺印，自堪採信為真實。
  (二)被告甲○○於警訊、偵查、原審審理中均未坦承行竊，惟於八十七年十一月二十
    二日及二十三日警訊中曾供承：伊有冒充是萊爾富師大店店長，要來盤點，並吩
    咐乙○○至南京東路萊爾富便利商店拿盤點機，目的為行竊店內之現金及物品（
    參見偵查卷第五、七頁），核與被害人乙○○於警訊、偵查中所供：被告確實冒
    充稽查，向伊說要盤點，並叫伊至南京東路萊爾富便利商店拿盤點機，回來時被
    告已離去等語之大致相符（參見偵查卷第九頁、第二七頁），是被告意圖行竊台
    北市○○區○○路五八二號萊爾富便利商店內之現金及商品，而向該店店員乙○
    ○佯稱為萊爾富便利商店之稽查，並將乙○○支開至南京東路之事實，應可認定
    。被害人乙○○於離開商店三十分鐘後返回店內時，發現被告已離去及店內短少
    現金七千九百零八元、白長壽香煙十七條、百樂門牌香煙三條、大衛牌香煙二條
    、七星牌香煙一條、三五牌香煙一條、卡迪爾牌香煙三條、ＹＳＬ牌香煙二條及
    藍星牌香煙一條，此為被害人乙○○於警訊中陳稱明確（參見偵查卷第九頁），
    而被告於警訊中卻辯稱：但乙○○離開後三分鐘有客人來，且乙○○有打電話進
    來，伊即離開等語（參見偵查卷第五、七頁）。按被告既意圖行竊該店內之現金
    及商品，又已將店員乙○○支開，機不可失，焉有臨陣退縮之理？況遭竊之物均
    為其當時所意圖行竊之現金及商品，是被告上開警訊所辯，核與事理不合，尚難
    採信，且被告既坦承其離開該店時店員乙○○已不在店內，則被告為店內最後離
    開之人，應堪認定，若非被告向店員乙○○佯稱稽查並要求乙○○外出辦事，乙
    ○○豈有可能任令非公司人員獨自留在店內而擅離職守？足見被害人乙○○指述
    被告以詐騙手法指使其離開該店以方便行竊一節，應堪採信。
  (三)證人即原大直派出所警員丙○○於本院調查中結證稱：「是該店店員本人乙○○
    和該店督導一起來報案的。當時我是巡邏。督導說錄影帶的這個人已經騙了好幾
    次了，是他們以前的員工。」、「（當時店員乙○○有將監視錄影帶交給你們嗎
    ？）店員有提供給我們。」等語（參見本院卷第四七頁），被告亦供承伊在警察
    局所看到之錄影帶即與在本院九十年七月九日勘驗之錄影帶相同（參見本院卷第
    五十頁），而本院於九十年七月九日勘驗扣案八十七年十一月二十二日凌晨二時
    三十分起，監視台北市○○區○○路五八二號萊爾富便利商店內活動之錄影帶顯
    示：被告進來買泡麵，泡了以後，到外面去吃，吃完再把空碗拿進店內丟，進出
    大概有三次，被告進入店內與店員協同到外面去聊天將近有一個小時等情（參見
    本院卷第五○至五一頁），顯見被告曾花費相當多之時間與店員乙○○聊天，並
    進出店內外三次，核之被害人乙○○於本院調查中陳稱：「被告先買泡麵，也有
    吃泡麵。然後跟我在店內閒聊了一下。然後因為店內不能抽菸，所以兩個人就到
    店外去聊。在店裡的時候，他說他是萊爾富的稽核。那時候他有拿一根煙要請我
    ，我們就到外面去聊，他就說他大夜班稽核的事情。他拿出稽核證，我認為是真
    的。他還跟我說我們的店今天晚上要盤點。聊一聊以後他就叫我南京東路的萊爾
    富店去拿盤點機。在這個期間，他有跟我一起到地下室去看商品，他又叫我到上
    面去看錢有多少，他一個人留在地下室。後來我在警局發現，錄影帶顯示的情形
    ，我上來點現金的時候，突然沒有再運轉了。後來我從警局回來以後有看錄影機
    ，發現插頭已經拔掉了。我被他騙到南京東路的時候，店內只有他一個人。後來
    我回來的時候發現店內東西有減少，因為我有清點過，發現煙少了兩箱，還有現
    金。我回來的時候店裡面都沒有人。」、「我打電話報警，警察來我們店裡。我
    也有跟總店報告，總店派兩個督導來。一個留下來看店，一個跟我去警察局。警
    察放錄影帶給我們看，督導一看就知道那個是被告，因為他以前在萊爾富待過，
    同樣情形做了好幾次。」等語（參見本院卷第六四頁），大致相符，且被害人乙
    ○○與被告素不相識，亦無宿怨（參見原審卷第二一二頁），殊無攀誣之理。足
  認被告至上開商店向店員乙○○佯稱其係萊爾富便利商店之稽核，雙方聊天至同
    日凌晨四時三十分許時，乃要求乙○○至南京東路萊爾富商店取盤點機進行盤點
    ，並趁機關掉監視器，被害人乙○○不疑有他離開現場，致遭被告竊取財物之事
    實，應甚明確，而堪採信。而被告所辯：伊當天只是去萊爾富超商買泡麵吃，有
    端到店外吃，沒有多久即坐伊朋友之車離開云云，顯係卸責之詞，尚難採信。
  (四)至被告雖經原審囑託法務部調查局以控制問題法及混合問題法進行測謊結果，認
    其所辯「沒有到萊爾富超商內藉機竊取現金及香煙」、「沒有偽稱是公司稽查到
    萊爾富超商內去盤點物品」等語，經測試均無情緒波動反應，研判未說謊，此有
    法務部調查局九十年一月八日（九十）陸（三）字第八九０九四九一三號鑑定通
    知書一紙在卷（參見原審卷第二○七頁），然查，被告此部分之供述，雖經測試
    無情緒波動之反應，然此測謊鑑定之過程，係以被告對於事實陳述時之情緒波動
    程度作為判別鑑定對象，其是否呈情緒波動，恆依受測者陳述當時之心理、生理
    、情緒或壓力等因素之影響，其鑑定結果僅能據為辦案方向之參考，尚不能以之
    作為判斷被告供述是否真實之唯一憑據，故不能以被告能否通過測謊而無視上開
    諸多不利被告之事證，為被告有利之認定。
  (五)綜上所述，本件事證明確，被告之犯行洵堪認定。
二、核被告所為，係犯刑法第三百二十條第一項之普通竊盜罪。公訴人認被告之行為
    構成刑法第三百二十一條第一項第一款之加重竊盜罪，然萊爾富便利商店係公眾
    得出入之處所，且案發之際尚屬營業時間，被告進入該店內竊盜並不符合該罪「
    侵入」之要件，是起訴法條顯然有誤，而在基本社會實相同之情況下應予變更之
    。又被告有事實欄所載前科執行情形，此有本院被告全國前案紀錄表在卷可查，
    其於有期徒刑執行完畢後，五年內更犯有期徒刑以上之本罪，為累犯，應依法加
    重其刑。
三、原審不察，認被告犯罪不能證明而為無罪之諭知，顯有不當。檢察官以原審諭知
    被告無罪，顯未盡調查之能事，提起上訴，應有理由，自應由本院將原判決撤銷
    改判。爰審酌被告之品行、多次竊盜前科情形、智識程度，利用曾任萊爾富便利
    商店店員之機會，以騙術支開店員竊取該店現金及商品之手段，及犯罪所生之危
    害、犯罪後一再設詞卸責之態度及被告尚未與被害人達成民事和解並賠償損失等
    一切情狀，量處如主文第二項所示之刑，並諭知易科罰金之折算標準，以示懲儆
    。另被告行為後，刑法第四十一條於九十年一月四日修正，同年月十日經總統公
    布施行，由原來犯最重本刑三年以下有期徒刑以下之刑之罪，而受六個月以下徒
    刑或拘役之宣告得易科罰金之要件，修改為犯最重本刑為五年以下有期徒刑以下
    之刑之罪，而受六個月以下徒刑或拘役之宣告得易科罰金之要件，比較新舊法，
    應以新法有利於被告，自應依刑法第二條第一項前段規定，適用裁判時前開修正
    之刑法第四十一條第一項前段之規定。
據上論斷，應依刑事訴訟法第三百六十九條第一項前段、第三百六十四條、第三百條
、第二百九十九條第一項前段，刑法第二條第一項前段、第三百二十條第一項、第四
十七條、第四十一條第一項前段，罰金罰鍰提高標準條例第一條前段、第二條，判決
如主文。
本案經檢察官賴俊雄到庭執行職務。
中      華      民      國    九十一    年      四      月     十二     日
                              臺灣高等法院刑事第二十三庭
                                  審判長法  官  黃  瑞  華
                                        法  官  吳      燦
                                        法  官  雷  雯  華
右正本證明與原本無異。
不得上訴。
                                        書記官  陳  思  云
中      華      民      國    九十一    年      四      月     十二     日
附錄：本案論罪科刑法條全文
刑法第三百二十條
意圖為自己或第三人不法之所有，而竊取他人之動產者，為竊盜罪，處五
年以下有期徒刑、拘役或五百元以下罰金。
意圖為自己或第三人不法之利益，而竊佔他人之不動產者，依前項之規定
處斷。
前二項之未遂犯罰之。
